【裁判字號】    97,交聲,2162
【裁判日期】    970806
【裁判案由】    聲明異議
【裁判全文】
臺灣臺中地方法院交通事件裁定        97年度交聲字第2162號
原處分機關  交通部公路總局臺中區監理所臺中市監理站
異  議  人
即受處分人  甲○○
上列受處分人因違反道路交通管理處罰條例案件，對於交通部公
路總局臺中區監理所臺中市監理站中華民國九十七年七月二十三
日所為之裁決（裁監稽違字第裁六一－Ｚ00000000號）
，聲明異議，本院裁定如下：
    主  文
原處分關於吊扣駕駛執照拾貳個月部分撤銷。
甲○○自用小客車駕駛人駕駛汽車，經測試檢定酒精濃度超過規
定標準，吊扣小型車駕駛執照拾貳個月。
    理  由
一、原處分機關交通部公路總局臺中區監理所臺中市監理站係以
    ：異議人即受處分人（下稱受處分人）甲○○於民國九十七
    年七月二十二日凌晨二時二十六分許，於酒後駕駛車牌號碼
    3R－3105號自用小客車，在國道一號北上中清匝道，因「酒
    精濃度測定值０‧二九毫克，核定值０‧二五毫克，超出值
    ０‧０四毫克（禁駛）」，為國道公路警察局第三警察隊員
    警以其有違反道路交通管理處罰條例第三十五條第一項第一
    款規定之行為，掣開公警局交字第Ｚ00000000號舉
    發通知單予以舉發並交付予受處分人，並經原處分機關交通
    部公路總局臺中區監理所臺中市○○○○道路交通管理處罰
    條例第三十五條第一項第一款及違反道路交通管理事件統一
    裁罰基準及處理細則第四十三條、第四十四條及第六十七條
    之規定，以裁監稽違字第裁六一－Ｚ00000000號裁
    決書裁處受處分人罰鍰新臺幣四萬九千五百元，並吊扣其駕
    駛執照十二個月，施以道安講習，於法並無不合等語。
二、受處分人甲○○聲明異議意旨略以：伊於九十七年七月二十
    二日凌晨二時許，因酒後駕駛自用小客車行經中清交流道時
    ，遭警察臨檢，測得酒測值為０‧二九ＭＧ／Ｌ。而伊所持
    有之駕駛執照係職業聯結車之駕駛執照，監理機關裁處吊扣
    伊該職業聯結車之駕駛執照，是否程序有不合之處？如該駕
    駛執照遭吊扣，伊將無法養家活口，伊以後絕不再酒後駕車
    ，爰依法聲明異議云云。
三、按汽車駕駛人飲用酒類或其他類似物後其吐氣所含酒精濃度
    超過每公升０‧二五毫克以上，不得駕車；汽車駕駛人，駕
    駛汽車經測試檢定酒精濃度超過規定標準，處汽車駕駛人一
    萬五千元以上六萬元以下罰鍰，並當場移置保管該汽車及吊
    扣其駕駛執照一年，道路交通安全規則第一百十四條第二款
    、道路交通管理處罰條例第三十五條第一項第一款分別定有
    明文。復按道路交通管理處罰條例第六十八條業於九十四年
    十二月十四日修正，並自九十五年三月一日施行，修正前之
    道路交通管理處罰條例第六十八條規定：「汽車駕駛人，因
    違反本條例及道路交通安全規則之規定，受吊扣或吊銷駕駛
    執照處分時，吊扣或吊銷其持有各級車類之駕駛執照」，其
    立法意旨在於違規行為對道路交通秩序之維持及道路交通安
    全已生較大之影響，故規定吊扣或吊銷其持有各級車類之駕
    駛執照，以限制其繼續駕車行駛道路之權利，其係屬駕駛行
    為之限制，並不因所持駕駛執照種類不同而有所差異。而修
    正後之道路交通管理處罰條例第六十八條規定：「汽車駕駛
    人，因違反本條例及道路交通安全規則之規定，受吊銷駕駛
    執照處分時，吊銷其持有各級車類之駕駛執照」，其立法理
    由略以：「原條文將違法或違規駕駛人所持有各級車類之駕
    駛執照一併吊扣或吊銷，失之過酷，影響人民工作及生活甚
    鉅，爰修正之」等語。故依修正後道路交通管理處罰條例第
    六十八條之規定觀之，受吊扣駕駛執照處分，不再吊扣其持
    有各級車類之駕駛執照，僅於受吊銷駕駛執照處分時，始吊
    銷其持有各級車類之駕駛執照，而限縮修正前條文之適用範
    圍，即受吊扣駕駛執照處分，不在本條規定適用之列。是依
    上開規定受吊銷駕照處分者，仍維持吊銷其持有各級車類之
    駕駛執照，至於受吊扣駕照處分者，則僅吊扣其違法或違規
    當時所駕駛車輛之駕駛執照，不再吊扣其持有各級車類之駕
    駛執照，其理甚明（臺灣高等法院臺中分院九十六年度交抗
    字第一三六號、第六四八號裁定意旨參照）。
四、經查：受處分人甲○○駕駛車牌號碼3R－3105號自用小客車
    ，於九十七年七月二十二日凌晨二時二十六分許，在國道一
    號北上中清匝道口，因「酒精濃度測定值０‧二九毫克，核
    定值０‧二五毫克，超出值０‧０四毫克（禁駛）」之違規
    ，為國道公路警察局第三警察隊員警掣單舉發，此為受處分
    人所不爭執，且有公警局交字第Ｚ00000000號舉發
    通知單一紙在卷可稽，是其上開違規行為，應堪以認定。惟
    查：本件受處分人上開違規行為係發生於九十七年七月二十
    二日，自應適用修正後之道路交通管理處罰條例第六十八條
    規定，而修正後道路交通管理處罰條例第六十八條之規定，
    既將「吊扣」等字刪除，是依上開說明，受處分人受吊扣駕
    駛執照處分時，自不得再吊扣其持有各級車類之駕駛執照，
    故原處分機關於作成吊扣駕駛執照處分時，應就行為人所應
    吊扣之駕駛執照種類予以限定，始符合依法行政原則。而受
    處分人為本件違規行為時，係駕駛自用小客車，此有上開舉
    發違反道路交通管理事件通知單附卷可憑，揆諸前開說明，
    其依法所受之處分應為限制其駕駛自小客車之權利，即應吊
    扣其自小客車駕駛執照，自不能越級限制其駕駛職業聯結車
    之權利。至公路監理機關於實務上僅逐級核發給汽車駕駛人
    一張汽車駕駛執照，致持有高級車類駕駛執照之汽車駕駛人
    駕駛低級車種違規酒駕，而須吊扣低級車類駕駛執照時，產
    生執行技術層面之困難，惟行政機關本應因應法令之變更，
    而精進其行政執行成效，斷不得因執行技術層面之困難，為
    求行政上之便利而置相關法令於不顧，甚或逾越比例原則，
    逕為吊扣其持有各級車類之駕駛執照，致侵害人民之工作權
    ，此等如何為適當之處分及執行方式之問題，委應由行政機
    關設法解決，不能據此要求人民容忍該不利益，應併此敘明
    （臺灣高等法院臺中分院九十七年度交抗字第七九七號裁定
    意旨參照）。
五、綜上所述，受處分人甲○○本件酒後駕車違規係駕駛自用小
    客車，揆諸前揭說明，原處分機關為本件吊扣駕駛執照處分
    時，自不得吊扣受處分人所持有之各級車類之駕駛執照，原
    處分機關竟仍逕為吊扣受處分人駕駛執照之處分，顯已逾修
    正後道路交通管理處罰條例第六十八條之規範意涵及範圍，
    自非允當。從而，受處分人就原處分關於吊扣其各級車類之
    駕駛執照十二個月部分之聲明異議為有理由，此部分處分爰
    予撤銷，並改諭知如主文第二項所示之處罰。
據上論斷，應依道路交通管理處罰條例第八十七條第二項、道路
交通案件處理辦法第二十條，裁定如主文。
中    華    民    國    97    年    8     月    6     日
                  交通法庭  法  官  陳思成
上正本證明與原本無異。
如不服本裁定應於送達後五日內向本院提出抗告狀。
                            書記官  吳詩琳
中    華    民    國    97    年    8     月    6     日


司法院資訊處製作；財團法人民間司法改革基金會備份。
